臺灣高等法院臺中分院刑事裁定
111年度抗字第597號
抗  告  人  
即  被  告  古竺立


                    

上列抗告人即被告因聲請具保停止羈押案件，不服臺灣苗栗地方
法院中華民國111年6月13日裁定（111年度聲字第485號）提起抗
告，本院裁定如下：
    主  文
抗告駁回。
    理  由
一、本件抗告意旨略以：⑴抗告人即被告古竺立（下稱被告）當
    時沒出庭是被叫林展億的人關起來，並恐嚇威脅若不聽話就
    要被告全家的命跟吳秀文全家的命，所以被告才會去做這件
    事，被告也是受害者，希望能夠出去轉為污點證人。⑵被告
    的好朋友是開店，被告可以提供地址，這樣就可以連絡到被
    告。⑶被告的身體一直瘦下去，每天人都不舒服等語。　　
二、按羈押被告之目的，其本質在於確保訴訟程序得以順利進行
    ，或為確保證據之存在與真實，或為確保嗣後刑罰之執行，
    而對被告所實施剝奪其人身自由之強制處分。被告有無羈押
    之必要，法院僅須審查被告犯罪嫌疑是否重大，有無羈押原
    因，以及有無賴羈押以保全偵審或執行之必要，由法院就具
    體個案情節予以斟酌決定，如就客觀情事觀察，法院許可羈
    押之裁定或延長羈押之裁定，在目的與手段間之衡量並無明
    顯違反比例原則情形，即無違法或不當可言（最高法院46年
    度台抗字第6號判例、56年度台抗字第67號裁定要旨可資參
    照）。又刑事訴訟法第101條第1項第1款所謂「有事實足認
    有逃亡之虞」，係指依現在之事實與情況，可合理推定被告
    有意圖逃避刑事追訴、審判或未來執行刑罰之高度可能性者
    。司法實務上決定有無逃亡之虞，認應依犯罪情節、被告之
    住居所、前科、犯罪前後活動狀況及有無逃亡紀錄等情況綜
    合判斷。再按被告有無繼續羈押之必要，事實審法院本得斟
    酌訴訟進行程度及其他一切情形而為認定，故受羈押之被告
    除確有刑事訴訟法第114條所列情形之一，經具保聲請停止
    羈押不得駁回者外，如以其他原因聲請具保停止羈押，其應
    否准許，事實審法院自有認定裁量之權。苟其此項裁量判斷
    ，並不悖乎經驗法則或論理法則，又於裁定書內論述其何以
    作此判斷之心證理由者，即不得任意指摘其為違法（最高法
    院101年度台抗字第616號裁定意旨參照）。
三、經查：
　㈠被告因涉犯刑法第339條第1項詐欺取財罪，經原審於民國111
    年5月21日詢問後，認被告否認犯行，惟依卷內相關證人證
    述，足認其犯罪嫌疑重大，且經通緝3次到案，有事實足認
    有逃亡之虞，非予羈押顯難進行審判，認有羈押之必要，是
    日即裁定羈押被告（見原審111年度易緝字第3號卷第105至1
    11頁）。被告於原審法院羈押期間聲請具保停止羈押，經原
    審審酌認其犯罪嫌疑重大，又其遭通緝到案，有事實足認被
    告有逃亡之虞，併考量本案並無刑事訴訟法第114條各款所
    列不得駁回具保聲請停止羈押之情狀，因而裁定駁回被告具
    保停止羈押之聲請，係就案件具體情形依法行使裁量職權，
    亦無刑事訴訟法第114條各款所示不得駁回具保聲請停止羈
    押之情形，經核尚無違誤。
　㈡被告固以前詞提起抗告，惟查被告前於偵查中經檢察官合法
    傳喚後無正當理由未到庭，經警拘提無著後，由臺灣苗栗地
    方檢察署（下稱苗栗地檢）發布通緝(第一次)，並於109年9
    月8日緝獲歸案，經檢察官訊問後諭知以新臺幣（下同）5萬
    元具保停止羈押，卻於原審準備程序時無正當理由未到庭而
    棄保潛逃，由原審法院於110年7月12日再次發布通緝（第二
    次），迄於111年1月18日緝獲歸案後，經原審法官訊問並諭
    知限制住居於新竹縣○○鄉○○路00○0號而將其釋放，詎被告仍
    又無正當理由未到庭，經拘提無著後由原審法院又再發布通
    緝（第三次），嗣於111年5月21日緝獲歸案等情，此有臺灣
    高等法院被告前案紀錄表、苗栗地檢檢察官拘票、警員職務
    報告書、苗栗地檢通緝書、詢問筆錄、苗栗地檢收受刑事保
    證金臨時收據、原審法院拘票、警員職務報告書、原審法院
    通緝書、公務電話紀錄表及訊問筆錄等在卷可按。衡酌被告
    於本案偵查階段經檢察官通緝始到案，於起訴後準備程序中
    ，亦經原審法院二次通緝始到案，足見被告多次無故未遵期
    須經通緝到庭之情，其逃匿以規避審判程序進行及刑罰執行
    之可能性較高，符合刑事訴訟法第101條第1項第1款之事由
    。從而，本件確實具有刑事訴訟法第101條第1項第1款之羈
    押原因存在。再者，被告前經檢察官予以5萬元具保停止羈
    押，卻棄保潛逃而被通緝，為警緝獲歸案後再經原審法院諭
    知以限制住居替代羈押，仍然因無正當理由未到庭又遭原審
    法院通緝而緝獲到案，即有事實足認被告上開逃亡或有逃亡
    之虞等羈押之原因，不會因為以具保、責付或限制住居等替
    代處分而有所改觀，況且本案仍在原審繫屬中尚未確定（原
    審定於111年7月20日上午10時宣判），被告仍有高度事後規
    避刑罰執行之可能性，是衡諸比例原則中狹義比例性，羈押
    固然造成被告人身自由受到拘束，然與被告可能不到庭或不
    到案執行之風險判斷，仍應認有羈押之必要性，原審認仍具
    有同一羈押原因及必要性，且查無刑事訴訟法第114條各款
    所列法定停止羈押之原因，無從據為准予被告停止羈押之正
    當事由，因而裁定駁回其具保停止羈押之聲請，於法並無違
    誤。
　㈢又被告於抗告意旨中雖稱，其沒出庭是因為被叫林展億的人
    關起來等云云，惟經本院查閱緝獲被告到案之警員楊立軒11
    1年5月21日之職務報告，內容明確記載員警係於111年5月21
    日3時25分查獲被告，當時被告係坐於訴外人祝于盛所駕駛
    之車號000-0000號自小客車副駕駛座內，因二人均為通緝犯
    ，故當場將二人逮捕到案等情（見原審111年度他字第102號
    卷第13頁），並未見任何被告人身自由遭到限制或脅迫等情
    事之記載。再參以被告被緝獲到案當天於警詢時自陳「（請
    問通緝期間你居住於何處？）我都住在我住處【地址:新竹
    縣○○鄉○○路○段00號2樓】。（請問通緝期間你的工作為何？
    ）市場賣菜，地點不一定」；並於原審羈押訊問時亦陳述「
    （之前法院傳你，為何不到庭？）我聯絡不上書記官，也未
    住新竹縣○○鄉○○路00○號，都沒有收到傳票，期間也有住院
    ，因我心臟不好」（見原審111年度他字第102號卷第16、48
    頁）等內容，均未提及有遭人關押等情事，足徵被告於抗告
    意旨稱遭人關押等說法，顯為卸責之詞，不足為採。又被告
    抗告意指中雖表示伊的身體一直瘦下去，每天人都不舒服等
    情，惟未見被告提出任何罹病證明，空言稱病，自非足採。
    況刑事訴訟法第114條第3款雖明定：現罹疾病，非保外就醫
    顯難治癒者，如經具保聲請停止羈押，不得駁回。惟該條款
    之規定，必須羈押中之被告兼具現罹疾病及非保外就醫顯難
    治癒兩個要件，其具保停止羈押之聲請，始不得駁回。本件
    被告雖稱其身體不舒服，然法務部矯正署苗栗看守所內既然
    已設有相關醫療資源可提供被告照護，縱有緊急必要，亦可
    將被告戒護送醫，尚難認被告有達非保外就醫顯難治癒之程
    度，原審以此認定被告尚無保外就醫之必要，而駁回被告之
    聲請，並無違誤。至於抗告意旨中被告另稱希望轉為污點證
    人、願提供好朋友的店址可以連絡到伊等情，均非刑事訴訟
    法第114條各款所定不得駁回具保聲請停止羈押之事由，被
    告仍執前詞，指摘原裁定不當，自難憑採。　　
四、綜上所述，原裁定駁回被告具保停止羈押之聲請，所為係屬
    適當與必要，合乎比例原則。本件抗告意旨無非係對原審法
    院適法之職權行使，及原裁定已說明論述之事項，徒憑己見
    再事爭執，且並無符合或提出證據資料足以證明符合刑事訴
    訟法第114條各款情形，是本件被告之抗告為無理由，應予
    駁回。　　
據上論斷，應依刑事訴訟法第412條，裁定如主文。
中　　華　　民　　國　　111 　年　　7 　　月　　1 　　日
            刑事第三庭    審判長法　官  楊  真  明
　　　　　　　　　　　　        法　官  李  明  鴻
　　　　　　　　　　　　　      法　官  楊  欣  怡
以上正本證明與原本無異。
不得再抗告。
                                書記官  孫  銘  宏
　　　　　　　　　　　　　　　　
中　　華　　民　　國　　111 　年　　7 　　月　　1 　　日